臺灣高等法院臺南分院刑事判決　　　　100年度上訴字第928號
上　訴　人　臺灣嘉義地方法院檢察署檢察官
被　　　告　黃昭明
選任辯護人　扶助律師　陶靜芳
上列上訴人因被告違反毒品危害防制條例案件，不服臺灣嘉義地
方法院一００年度訴字第四五０號，中華民國一００年七月二十
日第一審判決（起訴案號：臺灣嘉義地方法院檢察署一００年度
偵字第三０六六、四０二五號），提起上訴，本院判決如下：
    主  文
上訴駁回。
    事  實
一、黃昭明前因施用毒品案件，經臺灣嘉義地方法院以(1)９５年
    度訴字第５２０號判決，分別判處有期徒刑７月、４月，定
    應執行有期徒刑十月確定；再因施用毒品案件，經臺灣嘉義
    地方法院院以(2)９６年度訴字第２６號判決，判處有期徒刑
    八月，及該院以(3)９６年度訴字第７０５號判決，判處有期
    徒刑十月，減為有期徒刑五月，上開(1)(2)罪均分別減刑，再
    與(3)合併定應執行有期徒刑一年確定，於民國９７年５月６
    日易科罰金執行完畢出監在案。詎仍不知警惕，明知甲基安
    非他命為毒品危害防制條例所規範之第二級毒品，非經許可
    ，不得非法販賣，竟意圖營利，基於販賣第二級毒品甲基安
    非他命之犯意，於如附表所示時、地，以附表所示之行動電
    話（或門號）販賣如附表所示之第二級毒品甲基安非他命與
    如附表所示之人，獲有如附表所示款項，合計新臺幣（下同
    ）一萬四千五百元。嗣於一００年四月二十二日八時三十分
    許，經警至黃昭明位於嘉義縣義竹鄉頭竹圍６９號住處搜索
    ，當場查獲並扣得黃昭明所有，供如附表編號１至７所示販
    賣第二級毒品犯行所用之行動電話門號000000000
    0號ＳＩＭ卡一張（所插用之索尼易利信牌行動電話為其女
    友所有）及供如附表編號８至１４所示販賣第二級毒品犯行
    所用之ＵＴＥＣ牌行動電話一具（序號：00000000
    0000000）。
二、案經臺灣嘉義地方法院檢察署檢察官自動檢舉及臺南市政府
    警察局新營分局報告臺灣嘉義地方法院檢察署檢察官偵查起
    訴。
    理  由
一、按被告以外之人於審判外之言詞或書面陳述，除法律有規定
    者外，不得作為證據，刑事訴訟法第一百五十九條第一項定
    有明文。次按被告以外之人於審判外之陳述，雖不符刑事訴
    訟法第一百五十九條之一至第一百五十九條之四之規定，而
    經當事人於審判程序同意作為證據，法院審酌該言詞陳述或
    書面陳述作成時之情況，認為適當者，亦得為證據。當事人
    或辯護人於法院調查證據時，知有第一百五十九條第一項不
    得為證據之情形，而未於言詞辯論終結前聲明異議者，視為
    有前項之同意，此觀刑事訴訟法第一百五十九條之五規定甚
    明。查被告黃昭明及其辯護人於言詞辯論終結前，對於卷附
    各傳聞證據之證據能力，均未聲明異議。本院審酌卷內各言
    詞陳述及書面陳述作成時之情況，認無顯不適當之情形，採
    納上開證據方法，尚無礙於被告與其辯護人於程序上之彈劾
    詰問權利，而認證據資料合於刑事訴訟法第一百五十九條之
    四及同法第一百五十九條之五等規定，因而均具證據能力，
    合先敘明。
二、上揭如何非法販賣第二級毒品甲基安非他命之犯罪事實，迭
    據被告於警詢、偵查、原審中及本院審理時坦承不諱，核與
    證人翁盛騰、李韋成、翁充禧、黃昆泉、吳偉銘、顏文傑於
    警詢、偵查中證述情節相符，並有通聯電話查詢、臺灣嘉義
    地方法院通訊監察書暨電話附表、通訊監察譯文表、扣押書
    、扣押物品清單等附卷可稽，是被告自白核與事實相符，其
    非法販賣第二級毒品犯行，事證明確，洵堪認定。
三、我國查緝毒品之販賣一向執法甚嚴，對於販賣毒品者尤科以
    重度刑責，又販賣毒品既係違法行為，當非可公然為之，亦
    無公定價格，且容易分裝並增減份量，而每次買賣之價量，
    可能隨時依雙方關係深淺、資力、需求量及對行情之認知、
    來源是否充裕、查緝是否嚴謹、購買者被查獲時供述購買對
    象之可能風險之評估等情形，而異其標準，非可一概而論；
    而買受毒品之人通常亦無法探知販毒者賺取利潤幾何，是販
    賣毒品之利得，除販毒者坦承犯行或價量俱臻明確外，委難
    察得實情，販賣之人從價差或量差中牟利之方式雖異，其意
    圖營利之販賣行為則同一。是以因毒品量微價高，販賣者率
    有利益可圖，被告販賣毒品，如無利益可得，豈會甘冒遭警
    查獲可能處以重刑之風險而如此作為，況如被告於原審中已
    供述其每次購入第二級毒品甲基安非他命後，如為一千元購
    入即額外加上二百元不等售出乙情（見原審卷第９１頁），
    是被告販賣第二級毒品甲基安非他命當有意圖營利之犯意甚
    明。
四、查甲基安非他命為毒品危害防制條例第二條第二項第二款所
    定第二級毒品。核被告所為，均係犯毒品危害防制條例第四
    條第二項販賣第二級毒品罪。被告各次販賣第二級毒品前持
    有之低度行為，均分別為販賣之高度行為所吸收，均不另論
    罪。又被告有事實欄所載之前科科刑及執行紀錄，有臺灣嘉
    義地方法院檢察署刑案資料查註紀錄表、臺灣高等法院被告
    前案紀錄表各一件在卷可按，其受徒刑之執行完畢，五年以
    內故意再犯有期徒刑以上各本罪，均為累犯，應各依刑法第
    四十七條第一項之規定，除無期徒刑部分不得加重外，其餘
    之刑均加重其刑。被告所犯上開各罪間，犯意各別，應予分
    論併罰。因被告於偵查及審判中均自白販賣甲基安非他命，
    應依毒品危害防制條例第十七條第二項規定減輕其刑，並先
    加後減。
五、原審法院認被告罪證明確，適用毒品危害防制條例第四條第
    二項、第十七條第二項、第十九條第一項、刑法第十一條、
    第四十七條第一項、第五十一條第五款，審酌被告國中畢業
    之智識程度、尚有４名子女待撫養之家庭狀況、無視於毒品
    對於健康之戕害及國家杜絕毒品犯罪之禁令，仍販賣第二級
    毒品與他人，使人沉迷於毒癮，無法自拔，輕則戕害身心，
    重則引發各種犯罪，實為多種犯罪之源頭，對社會治安有相
    當程度影響及所生之危害，其行為固值非難，惟被告所涉販
    毒情節，僅屬毒品交易之下游階段；販賣之對象不多，且次
    數、金額非鉅，被告亦未因前開販賣行為而獲得鉅大利益、
    犯後坦承犯行、犯後態度尚屬良好暨其他一切情狀，認分別
    量處如附表所示之刑，並定其應執行刑為有期徒刑四年十月
    ；又被告如附表所示各次販賣第二級毒品所得財物總計一萬
    四千五百元（編號６部分，尚未收取販毒價金，業據被告供
    述在卷，核與證人翁充禧證述相符，自不計入被告販毒所得
    財物之列），應依同條例第十九條第一項後段之規定宣告沒
    收，如全部或一部不能沒收時，以其財產抵償之；另行動電
    話門號0000000000號ＳＩＭ卡一張（所插用之索
    尼易利信牌行動電話為其女友所有）為被告所有，供如附表
    編號１至７所示販賣第二級毒品犯行所用之物，ＵＴＥＣ牌
    行動電話一具（序號：000000000000000）
    為被告所有，供如附表編號８至１４所示販賣第二級毒品犯
    行所用之物等情，業據被告於警詢及原審中承在卷（見警卷
    第３頁，原審卷第９０頁），則依毒品危害防制條例第十九
    條第一項規定宣告沒收之，至被告如編號８至１４所示販賣
    毒品犯行，雖係以門號0000000000號行動電話Ｓ
    ＩＭ卡作為本件犯罪之聯絡工具，惟非被告本人申辦，並已
    交付他人使用，復未扣案而下落未明，無法證明尚屬存在；
    黑色索尼易利信牌行動電話（序號：0000000000
    0000）為被告女友所有等節，業據被告供述在卷（見警
    卷第３頁，原審卷第６７、９０頁），均難認係被告所有之
    物，遂不予宣告沒收。本院經核原判決，認事用法俱無不合
    ，量刑亦稱妥適，公訴人上訴意旨以：被告前後販賣十四次
    第二級毒品，僅量處應執行刑四年十月，與原先合計應併罰
    之刑度差距過大，有違反比例原則及公平原則之嫌等為由，
    指摘原判決不當，並無可取，為無理由，應予駁回。
據上論結，應依刑事訴訟法第三百六十八條，判決如主文。
本案經檢察官羅清溪到庭執行職務。
中    華    民    國   100    年    10    月    7     日
                  刑事第一庭    審判長法  官  茆臺雲
                                      法  官  蔡長林
                                      法  官  陳義仲
以上正本證明與原本無異。
如不服本判決應於收受送達後10日內向本院提出上訴書狀，其未
敘述上訴理由者，並得於提起上訴後10日內向本院補提理由書（
均須按他造當事人之人數附繕本）「切勿逕送上級法院」。
                                      書記官  楊明靜
中    華    民    國   100    年    10    月    7     日
【附表】
┌─┬────┬────┬───┬───┬────┬───────────────┐
│編│犯罪時間│交易地點│交易  │被告交│交易方式│論   罪   科   刑             │
│號│        │        │對象  │易之聯│及數量或│                              │
│  │        │        │      │絡電話│金額    │                              │
├─┼────┼────┼───┼───┼────┼───────────────┤
│1 │100年3月│嘉義縣義│翁盛騰│0928- │以1,000 │黃昭明販賣第二級毒品，累犯，處│
│  │14日18時│竹鄉消防│      │411490│元之價格│有期徒刑參年捌月。販賣第二級毒│
│  │55分許  │分隊附近│      │      │販賣甲基│品所得新臺幣壹仟元沒收，如全部│
│  │        │        │      │      │安非他命│或一部不能沒收時，以其財產抵償│
│  │        │        │      │      │1包。   │。扣案行動電話SIM卡壹張（門號 │
│  │        │        │      │      │        │0000000000號）沒收。│
├─┼────┼────┼───┼───┼────┼───────────────┤
│2 │100年3月│嘉義縣義│李韋成│0928- │以500元 │黃昭明販賣第二級毒品，累犯，處│
│  │初某日  │竹鄉厚生│      │411490│之價格販│有期徒刑參年捌月。販賣第二級毒│
│  │        │橋附近  │      │      │賣甲基安│品所得新臺幣伍佰元沒收，如全部│
│  │        │        │      │      │非他命1 │或一部不能沒收時，以其財產抵償│
│  │        │        │      │      │包。    │。扣案行動電話SIM卡壹張（門號 │
│  │        │        │      │      │        │0000000000號）沒收。│
├─┼────┼────┼───┼───┼────┼───────────────┤
│3 │100年3月│同上    │同上  │0928- │以1,000 │黃昭明販賣第二級毒品，累犯，處│
│  │14日17時│        │      │411490│元之價格│有期徒刑參年捌月。販賣第二級毒│
│  │45分許  │        │      │      │販賣甲基│品所得新臺幣壹仟元沒收，如全部│
│  │        │        │      │      │安非他命│或一部不能沒收時，以其財產抵償│
│  │        │        │      │      │1包。   │。扣案行動電話SIM卡壹張（門號 │
│  │        │        │      │      │        │0000000000號）沒收。│
├─┼────┼────┼───┼───┼────┼───────────────┤
│4 │100年3月│同上    │同上  │0928- │以1,000 │黃昭明販賣第二級毒品，累犯，處│
│  │18日16時│        │      │411490│元之價格│有期徒刑參年捌月。販賣第二級毒│
│  │15分許  │        │      │      │販賣甲基│品所得新臺幣壹仟元沒收，如全部│
│  │        │        │      │      │安非他命│或一部不能沒收時，以其財產抵償│
│  │        │        │      │      │1包。   │。扣案行動電話SIM卡壹張（門號 │
│  │        │        │      │      │        │0000000000號）沒收。│
├─┼────┼────┼───┼───┼────┼───────────────┤
│5 │100年4月│同上    │同上  │0928- │以1,000 │黃昭明販賣第二級毒品，累犯，處│
│  │5日15時 │        │      │411490│元之價格│有期徒刑參年捌月。販賣第二級毒│
│  │30分許  │        │      │      │販賣甲基│品所得新臺幣壹仟元沒收，如全部│
│  │        │        │      │      │安非他命│或一部不能沒收時，以其財產抵償│
│  │        │        │      │      │1包。   │。扣案行動電話SIM卡壹張（門號 │
│  │        │        │      │      │        │000000000號）沒收。  │
├─┼────┼────┼───┼───┼────┼───────────────┤
│6 │100年1月│嘉義縣義│翁充禧│0928- │以3,000 │黃昭明販賣第二級毒品，累犯，處│
│  │下旬某日│竹鄉頭竹│      │411490│元之價格│有期徒刑肆年貳月。扣案行動電話│
│  │        │圍八掌溪│      │      │販賣甲基│SIM卡壹張（門號0000000 │
│  │        │堤防邊  │      │      │安非他命│四九０號）沒收。              │
│  │        │        │      │      │1包。（ │                              │
│  │        │        │      │      │尚未交付│                              │
│  │        │        │      │      │價金）  │                              │
│  │        │        │      │      │        │                              │
│  │        │        │      │      │        │                              │
├─┼────┼────┼───┼───┼────┼───────────────┤
│7 │100年4月│同上    │同上  │0928- │以1,000 │黃昭明販賣第二級毒品，累犯，處│
│  │初某日  │        │      │411490│元之價格│有期徒刑參年捌月。販賣第二級毒│
│  │        │        │      │      │販賣甲基│品所得新臺幣壹仟元沒收，如全部│
│  │        │        │      │      │安非他命│或一部不能沒收時，以其財產抵償│
│  │        │        │      │      │1包。   │。扣案行動電話SIM卡壹張（門號 │
│  │        │        │      │      │        │0000000000號）沒收。│
├─┼────┼────┼───┼───┼────┼───────────────┤
│8 │100年1月│嘉義縣義│黃昆泉│0976- │以500元 │黃昭明販賣第二級毒品，累犯，處│
│  │13日20時│竹鄉頭竹│      │312839│之價格販│有期徒刑參年捌月。販賣第二級毒│
│  │許      │村某路旁│      │      │賣甲基安│品所得新臺幣伍佰元沒收，如全部│
│  │        │        │      │      │非他命1 │或一部不能沒收時，以其財產抵償│
│  │        │        │      │      │包。    │。扣案UTEC牌行動電話（序號：35│
│  │        │        │      │      │        │0000000000000）壹具沒收。     │
├─┼────┼────┼───┼───┼────┼───────────────┤
│9 │100年1月│臺南市鹽│吳偉銘│0976- │以1,000 │黃昭明販賣第二級毒品，累犯，處│
│  │13日21時│水區某路│      │312839│元之價格│有期徒刑參年捌月。販賣第二級毒│
│  │19分許  │旁      │      │      │販賣甲基│品所得新臺幣壹仟元沒收，如全部│
│  │        │        │      │      │安非他命│或一部不能沒收時，以其財產抵償│
│  │        │        │      │      │1包。   │。扣案UTEC牌行動電話（序號：35│
│  │        │        │      │      │        │0000000000000）壹具沒收。     │
├─┼────┼────┼───┼───┼────┼───────────────┤
│10│100年1月│同上    │同上  │0976- │以1,000 │黃昭明販賣第二級毒品，累犯，處│
│  │17日18時│        │      │312839│元之價格│有期徒刑參年捌月。販賣第二級毒│
│  │15分許  │        │      │      │販賣甲基│品所得新臺幣壹仟元沒收，如全部│
│  │        │        │      │      │安非他命│或一部不能沒收時，以其財產抵償│
│  │        │        │      │      │1包。   │。扣案UTEC牌行動電話（序號：35│
│  │        │        │      │      │        │0000000000000）壹具沒收。     │
├─┼────┼────┼───┼───┼────┼───────────────┤
│11│100年1月│臺南市鹽│同上  │0976- │以500元 │黃昭明販賣第二級毒品，累犯，處│
│  │29日15時│水區明達│      │312839│之價格販│有期徒刑參年捌月。販賣第二級毒│
│  │49分許  │中學前  │      │      │賣甲基安│品所得新臺幣伍佰元沒收，如全部│
│  │        │        │      │      │非他命1 │或一部不能沒收時，以其財產抵償│
│  │        │        │      │      │包。    │。扣案UTEC牌行動電話（序號：35│
│  │        │        │      │      │        │0000000000000）壹具沒收。     │
├─┼────┼────┼───┼───┼────┼───────────────┤
│12│100年1月│嘉義縣義│顏文傑│0976- │以2,000 │黃昭明販賣第二級毒品，累犯，處│
│  │18日12時│竹鄉義竹│      │312839│元之價格│有期徒刑肆年。販賣第二級毒品所│
│  │        │消防隊附│      │      │販賣甲基│得新臺幣貳仟元沒收，如全部或一│
│  │        │近八掌溪│      │      │安非他命│部不能沒收時，以其財產抵償。扣│
│  │        │堤防邊  │      │      │1包。   │案UTEC牌行動電話（序號：356213│
│  │        │        │      │      │        │000000000）壹具沒收。         │
├─┼────┼────┼───┼───┼────┼───────────────┤
│13│100年1月│同上    │同上  │0976- │以2,000 │黃昭明販賣第二級毒品，累犯，處│
│  │25日12時│        │      │312839│元之價格│有期徒刑肆年。販賣第二級毒品所│
│  │許      │        │      │      │販賣甲基│得新臺幣貳仟元沒收，如全部或一│
│  │        │        │      │      │安非他命│部不能沒收時，以其財產抵償。扣│
│  │        │        │      │      │1包。   │案UTEC牌行動電話（序號：356213│
│  │        │        │      │      │        │000000000）壹具沒收。         │
├─┼────┼────┼───┼───┼────┼───────────────┤
│14│100年1月│同上    │同上  │0976- │以2,000 │黃昭明販賣第二級毒品，累犯，處│
│  │28日12時│        │      │312839│元之價格│有期徒刑肆年。販賣第二級毒品所│
│  │許      │        │      │      │販賣甲基│得新臺幣貳仟元沒收，如全部或一│
│  │        │        │      │      │安非他命│部不能沒收時，以其財產抵償。扣│
│  │        │        │      │      │1包。   │案UTEC牌行動電話（序號：356213│
│  │        │        │      │      │        │000000000）壹具沒收。         │
└─┴────┴────┴───┴───┴────┴───────────────┘
附錄：本案論罪科刑法條全文：
毒品危害防制條例第四條第二項
製造、運輸、販賣第二級毒品者，處無期徒刑或七年以上有期徒
刑，得併科新臺幣一千萬元以下罰金。